【裁判字號】    99,台上,4067
【裁判日期】    990630
【裁判案由】    違反毒品危害防制條例等罪
【裁判全文】
最高法院刑事判決            九十九年度台上字第四０六七號
上  訴  人  台灣高等法院高雄分院檢察署檢察官
被      告  甲○○
選任辯護人  鄭明達律師
上列上訴人因被告違反毒品危害防制條例等罪案件，不服台灣高
等法院高雄分院中華民國九十七年八月十九日第二審判決（九十
七年度上訴字第九九二號，起訴案號：台灣高雄地方法院檢察署
九十六年度偵字第五二六０號），提起上訴，本院判決如下：
    主  文
上訴駁回。
    理  由
按刑事訴訟法第三百七十七條規定：上訴於第三審法院，非以判
決違背法令為理由不得為之；是提起第三審上訴，應以原判決違
背法令為理由，係屬法定要件；如果上訴理由書狀並未依據卷內
訴訟資料具體指摘原判決不適用何種法則或如何適用不當，或所
指摘原判決違法情事顯與法律規定得為第三審上訴理由之違法情
形不相適合時，均應認其上訴為違背法律上之程式，予以駁回。
本件原判決以公訴意旨略稱：被告甲○○意圖營利於民國九十
四年初起至同年五月間某日，與薛寶泰（已於九十四年六月四日
去世）所使用0000000000號行動電話（門號申設人為朱亮平）聯
絡，以新台幣（下同）數千元之代價，販賣第一級毒品海洛因一
包予薛寶泰一次，並相約在高雄市○○路路邊交付；於九十五
年三月起至同年六月止，與楊文欽所使用0000000000號行動電話
聯絡，以二千元或三千元之代價，販賣海洛因、第二級毒品甲基
安非他命予楊文欽十數次，並以徒步或騎乘機車之方式至大榮工
商等地交付；於九十五年十二月起至九十六年一月止，與曾石
城所使用0000000000號行動電話（門號申設人為呂秋慧）聯絡，
約定販售海洛因一錢、甲基安非他命一兩予曾石城，嗣因價錢無
法談攏，始未交付，嗣於九十六年二月九日為警查獲，並在被告
住處扣得電子磅秤、分裝袋（夾鍊袋）、海洛因等物；因認被告
涉犯毒品危害防制條例第四條第一項販賣第一級毒品及同條例第
四條第二項販賣第二級毒品罪嫌。經原審審理結果，認不能證明
被告犯罪，因而維持第一審諭知被告無罪之判決，駁回檢察官在
第二審之上訴；已說明就案內所有證據，本於調查所得心證而為
綜合判斷、取捨之理由。從形式上觀察，原判決關於販賣第一級
毒品及販賣第二級毒品部分俱無違背法令之情形。檢察官之上訴
意旨略稱：(一)被告被訴之販賣第一級毒品及販賣第二級毒品等犯
行，已據證人朱亮平、楊文欽、曾石城與呂秋慧證述明確，另有
自被告住處查扣之電子磅秤、分裝袋、海洛因等物可證，復有高
雄醫學大學附設中和紀念醫院檢驗報告、高雄市立凱旋醫院濫用
藥物成品檢驗鑑定書、相關通訊監察譯文可參，並有警員謝典龍
、黃延慶之證詞足憑。(二)被告雖否認各該部分犯行，然觀乎被告
自偵查至第一審初訊時，均陳稱：伊不識薛寶泰、楊文欽、曾石
城云云；直至第一審調查相關人證後，始坦承楊文欽、曾石城都
是藉由賓仔認識的，並改稱是與彼等合資購買毒品。若被告上開
辯解屬實，則被告實無必要先行否認伊認識楊文欽、曾石城及與
彼等通話之事。且在第一審，楊文欽證稱：彼在大榮工商附近向
被告購買毒品；曾石城則證稱：彼在想要向被告購買毒品之情形
下，曾透過被告詢問毒品價格，後來覺得被告報價與中部差不多
，不必大老遠跑到南部來購買毒品而沒有買成各等語。至被告販
賣毒品予薛寶泰部分，薛寶泰雖已過世，然尚有彼之友人朱亮平
在偵查及第一審證稱：彼確有聽到薛寶泰購買毒品交易之電話，
並載薛寶泰到大榮街交易毒品等情。又通訊監察譯文內容配合上
揭證詞，應已足認被告有販賣毒品之事實；原判決誤認通訊監察
譯文內容僅係疑似毒品價格、數量之對話，已有未合。另扣案之
電子磅秤、分裝袋等物，應係被告做為販賣毒品秤量及分裝為小
包之用；倘被告僅施用毒品，並無自備電子磅秤、分裝袋等物之
理。(三)原判決認被告所辯伊無販賣毒品之詞可採，顯與上開卷證
資料不符；且採捨證據與判斷證據之證明力，有違經驗法則及論
理法則等語。
惟查：犯罪事實之認定，應憑證據，如未能發現相當證據或證據
不足以證明被告犯罪時，自不能以推測或擬制之方法，以為裁判
之基礎。而證據之取捨與證據之證明力如何，均屬事實審法院得
自由裁量、判斷之職權；茍其此項裁量、判斷，並不悖乎通常一
般人日常生活經驗之定則或論理法則，又於判決內論敘其何以作
此判斷之心證理由者，即不得任意指摘其為違法。原判決就檢察
官起訴據以認定被告有被訴之販賣第一級毒品及販賣第二級毒品
等犯行之各項證據，已逐一說明：證人朱亮平雖證稱：彼曾出
借0000000000號行動電話及金錢予薛寶泰，並載薛寶泰至高雄市
○○路附近購買毒品等語；但朱亮平對於薛寶泰借用電話後究竟
打給誰及向何人購買毒品，則表示彼並不清楚。本件尚難憑朱亮
平之證詞，認定被告有販賣海洛因予薛寶泰。又0000000000號行
動電話與被告使用之0000000000號行動電話於九十四年五月十六
日之通訊監察譯文內容，雖疑似有關毒品之交易，但被告已否認
曾與薛寶泰有該次通話；而0000000000號行動電話另通話之對象
即0000000000號及0000000000號行動電話，申請人均非被告，更
無從認定被告曾使用該二門號之行動電話販賣海洛因予薛寶泰。
關於證人楊文欽，或證稱：彼曾使用0000000000號行動電話，
於九十五年三月至同年六月間向被告（綽號「無花的」）購買海
洛因及安非他命，多久買一次不一定，每次約買二、三千元，約
買十幾次，都在大榮工商附近等語；或稱：彼於通話中，係與被
告談合資購買毒品事宜，被告在通話中有叫彼去問別人有無毒品
，有時候會互相請對方問有無毒品等語；前後所述不一，已難憑
信。再綜觀0000000000號行動電話自九十五年四月十九日起至同
年五月三日間，與被告所使用0000000000號行動電話之通訊監察
譯文內容，除被告多次透過楊文欽詢問疑似毒品價格及擬透過楊
文欽向第三人購買毒品外，並無楊文欽所述被告販賣海洛因或安
非他命予楊文欽之情。證人曾石城證稱：彼曾託被告詢問毒品
價格，但因價格未談妥，所以沒有向被告買過毒品等情，核與曾
石城所使用之0000000000號行動電話與被告所使用0000000000號
行動電話，於九十五年十二月二十五日至九十六年一月八日間之
通訊監察譯文內容大致相符。顯見被告與曾石城雖曾就毒品交易
有所接觸，然係曾石城託被告詢問毒品價格；並無證據證明被告
當時已有意圖營利而販入毒品之行為，自難單憑曾石城之證詞即
認被告有販賣毒品予曾石城。證人呂秋慧證稱：彼所有之0000
000000號行動電話曾借給曾石城使用，但彼並不知曾石城施用之
毒品係向何人購買等語及證人即警員謝典龍、黃延慶在第一審就
本件監聽、搜索過程所為之陳述，均不足以證明被告販賣毒品予
薛寶泰、楊文欽、曾石城。依卷附台灣高等法院被告前案紀錄
表之被告前科，堪認被告有施用毒品；而扣案之海洛因二小包經
鑑驗結果，尚屬被告於短期內合理施用之數量，則被告辯稱扣案
之海洛因係買來供己施用一節，尚非全然無據；另扣案之電子磅
秤、分裝袋尚不能排除係被告購入毒品後秤重分裝以供施用之可
能性。是檢察官所舉之證據均無法證明被告有被訴之販賣第一級
毒品及販賣第二級毒品等犯行。綜上，原判決已就檢察官所提關
於被告被訴販賣第一級毒品及販賣第二級毒品罪嫌部分之各項證
據逐一剖析，參互審酌，說明無從獲得被告有罪心證之理由（見
原判決理由欄貳之三），經核俱與卷內資料相符。原判決採證認
事並無違反經驗法則、論理法則，亦無違背證據法則、判決理由
不備、理由矛盾、不適用法則或適用法則不當之違誤。檢察官上
訴意旨所指各節，並未依據卷內訴訟資料，具體指出有何足資證
明被告有販賣第一級毒品及販賣第二級毒品犯罪之積極證據原審
未予調查審酌，僅就原審調查證據及對於證據證明力判斷等職權
之適法行使，任意指摘；核與法律規定得為第三審上訴理由之違
法情形不相適合。應認檢察官之上訴為違背法律上之程式，予以
駁回。
據上論結，應依刑事訴訟法第三百九十五條前段，判決如主文。
中    華    民    國  九十九  年    六    月   三十   日
                      最高法院刑事第七庭
                          審判長法官  林  永  茂
                                法官  蘇  振  堂
                                法官  蕭  仰  歸
                                法官  林  立  華
                                法官  劉  介  民
本件正本證明與原本無異
                                      書  記  官
中    華    民    國  九十九  年    七    月    二    日
                                                      Q

司法院資訊處製作；財團法人民間司法改革基金會備份。
